【裁判字號】    97,交聲,3094
【裁判日期】    971106
【裁判案由】    聲明異議
【裁判全文】
臺灣臺中地方法院刑事裁定            97年度交聲字第3094號
原處分機關  交通部公路總局臺中區監理所
受處分人    甲○○
                    國民
上列受處分人因違反道路交通管理處罰條例案件，對於交通部公
路總局臺中區監理所中華民國97年10月8日所為之處分（裁監稽
違字第裁61-HC0000000號裁決書），聲明異議，本院裁定如下：
    主    文
異議駁回。
    理    由
一、原處分機關交通部公路總局臺中區監理所係以：受處分人甲
    ○○於民國95年9月24日下午3時33分許，騎乘車牌號碼JOF-
    356號重型機車，行經臺中縣霧峰鄉○○路283號前，因駕駛
    人血液中酒精濃度超過規定標準（222MG/DL，換算為呼氣酒
    精濃度為1.11MG/L），而由臺中縣警察局霧峰交通分隊員警
    依道路交通管理處罰條例第35條第1項第1款之規定，掣開舉
    發違反道路交通管理事件通知單（中縣警交字第HC0000000
    號）舉發，本所遂於97年10月8日，以裁監稽違字第裁61-HC
    0000000號裁決書，裁處其罰鍰新臺幣（下同）4萬5千元，
    並禁考機車駕駛執照執照1年，施以道安講習。
二、受處分人甲○○聲明異議意旨略以：伊因腦部受傷，每日需
    要復建，家中負擔沉重，希望能將罰鍰部分之處罰撤銷云云
    。
三、按汽車駕駛人，駕駛汽車經測試檢定有酒精濃度超過規定標
    準之情形者，處新臺幣1萬5千元以上6 萬元以下罰鍰，並當
    場移置保管該汽車及吊扣其駕駛執照1 年；因而肇事致人受
    傷者，並吊扣其駕駛執照2 年；致人重傷或死亡者，吊銷其
    駕駛執照，並不得再考領，道路交通管理處罰條例第35條第
    1項第1款固有明文。按一行為同時觸犯刑事法律及違反行政
    法上義務規定者，依刑事法律處罰之。但其行為應處以其他
    種類行政罰或得沒入之物而未經法院宣告沒收者，亦得裁處
    之。前項行為如經不起訴處分或為無罪、免訴、不受理、不
    付審理之裁判確定者，得依違反行政法上義務規定裁處之，
    行政罰法第26條定有明文，而該條立法理由明確揭示：「一
    行為同時觸犯刑事法律及違反行政法上義務規定時，由於刑
    罰與行政罰同屬對不法行為之制裁，而刑罰之懲罰作用較強
    ，故依刑事法律處罰，即足資警惕時，實無一事二罰再處行
    政罰之必要。且刑事法律處罰，由法院依法定程序為之，較
    符合正當法律程序，應予優先適用。但罰鍰以外之沒入或其
    他種類行政罰，因兼具維護公共秩序之作用，為達行政目的
    ，行政機關仍得併予裁處，故為第1 項但書規定。前述行為
    如經檢察官為不起訴處分或法院為無罪、免訴、不受理或不
    付審理（少年事件）之裁判確定，行政罰之裁處即無一事二
    罰之疑慮，故第2 項規定此時仍得依違反行政法上義務之規
    定裁處。」。故一行為同時觸犯刑事法律及違反行政法上義
    務規定者，即應依刑事法律處罰，而不為行政裁處，惟如經
    不起訴處分或為無罪、免訴、不受理、不付審理之裁判「確
    定」者，因無一事二罰之疑慮，則得依違反行政法上義務規
    定裁處之。
三、經查：本件受處分人甲○○對於上開酒後駕車，酒精濃度超
    過規定標準之行為並不爭執，復有臺中縣警察局中縣警交字
    第HC0000000號舉發違反道路交通事件管理事件通知單1紙在
    卷可參，足堪認定。又受處分人前開酒後駕車之行為，除構
    成道路交通管理處罰條例第35條第1項第1款之交通違規事由
    外，亦已合於刑法第185條之3服用酒類不能安全駕駛動力交
    通工具而駕駛罪之構成要件，惟受處分人就其服用酒類不能
    安全駕駛動力交通工具而駕駛罪，業經臺灣臺中地方法院檢
    察署檢察官審酌受處分人因該次車禍受有重傷，因此已深受
    教訓，應無再犯之虞，及刑法第57條所列事項，而於96年 1
    月31日依職權為不起訴處分並確定在案等情，有臺灣臺中地
    方法院檢察署95年度偵字第25603 號不起訴處分書及臺灣高
    等法院被告前案紀錄表各1 份在卷可稽。受處分人前揭酒後
    駕車之行為雖屬1 行為同時觸犯刑事法律及違反行政法上義
    務，然就刑事處罰部分已認定受處分人確實有酒精濃度超過
    法定標準仍酒後駕駛動力交通工具情形，並給予自新機會為
    不起訴處分，衡諸上揭行政罰法第26條第2 項之規定，既經
    不起訴處分確定，原處分機關依法為行政裁處，並無違反一
    事不二罰之原則。從而原處分機關依據交通管理處罰條例第
    35條第1項第1款之規定，裁處受處分人罰4萬5千元，並禁考
    機車駕駛執照1 年，施以道安講習，核無違誤。本件異議為
    無理由，應予駁回。
據上論斷，應依道路交通管理處罰條例第87條第2 項、道路交通
案件處理辦法第19條，裁定如主文。
中    華    民    國    97    年    11    月     6    日
                      交通法庭  法  官  郭妙俐
以上正本證明與原本無異
如不服本裁定應於送達後5日內向本院提出抗告狀
                                書記官  蕭榮峰
中    華    民    國    97    年    11    月     6    日


司法院資訊處製作；財團法人民間司法改革基金會備份。
